【裁判字號】    88,交訴,96
【裁判日期】    890320
【裁判案由】    過失致死
【裁判全文】
臺灣板橋地方法院刑事判決                          八十八年度交訴字第九六號
    公  訴  人  臺灣板橋地方法院檢察署檢察官
    被      告  甲○○
    選任辯護人  沈志成律師
右列被告因過失致死案件，經檢察官提起公訴（八十八年度偵字第一一一五八號），
本院判決如左：
    主  文
甲○○無罪。
    理  由
一、公訴意旨略稱：被告甲○○於民國（下同）八十七年十月十八日十八時五十分許
    ，駕車牌ＣＡ－五五０九號自小客貨車，沿台北縣三重市○○路，由三重往蘆洲
    方向行駛，途經環河路與頂崁街口，應注意汽車行駛時，駕駛人應注意車前狀況
    及兩車併行之間隔，並隨時採取必要之安全措施，詎其無不能注意之情形，竟疏
    未注意，致與從頂崁街右轉環河路，由胡建忠騎乘之ＧＩＢ－一七二號重機車擦
    撞，胡建忠人車倒地，送醫後因顱內、腹腔內出血，急救無效不治死亡。因認被
    告甲○○所為係犯刑法第二百七十六條第一項之過失致死罪。
二、公訴人認被告甲○○犯有過失致死罪，係以其自白於右揭時地駕自小客貨車肇事
    及本案有道路交通事故調查報告表、現場照片可佐。且被害人胡建忠確因本件車
    禍而顱內、腹腔內出血不治致死，亦經檢察官督同法醫相驗屬實，製有勘驗筆錄
    、相驗屍體證明書、驗斷書各一紙附卷足憑，被告應注意，能注意而疏未注意，
    猶貿然前行，疏未保持與被害人機車之併行間隔以致肇事，顯有過失，其過失行
    為與被害人之死亡結果間有相當因果關係等情為主要論據。
三、惟按：犯罪事實應依證據認定之，無證據不得推定其犯罪事實；不能證明被告犯
    罪者，應諭知其無罪之判決。刑事訴訟法第一百五十四條、第三百零一條第一項
    分別定有明文。又刑法第二百七十六條第一項過失致死罪係以行為人因過失，即
    按其情節應注意、能注意、而未注意，而由其過失作為或不作為導致被害人發生
    死亡結果為成立要件，此觀該條與刑法第第十四條第一項規定自明。訊據被告甲
    ○○固坦承於右揭時地駕車發生車禍，而死者胡建忠係本件車禍而導致顱內、腹
    腔內出血不治死亡等情，惟堅決否認有過失致人於死之犯行，辯稱：伊當時遇紅
    燈暫停，待綠燈後起步，通過十字路口後靠雙黃線沿環河路慢行，時速約二十至
    三十公里。伊突感車後遭輕微撞及，從後視鏡觀察似無異狀，隨後車後有他車輛
    鳴按喇叭示意停車，伊乃緩緩向慢車道靠去，隨即停車，伊下車後見胡建忠倒下
    ，身旁有一血跡，且酒味甚濃，伊立刻以手機向一一０及一一九號報案，本件車
    禍應係胡建忠紅燈違規右轉造成，伊並無未注意車前狀況及兩車併行間隔距離之
    過失等語。
四、經查：
（一）依偵查卷附警繪道路交通事故調查報告表及現場照片所示，本件車禍發生地點
      為台北縣三重市○○街與環河路路口，該路段為有行車號誌管制之交叉路口，
      環河路為雙向二線道，限速四十公里，而頂崁街與環河路之交叉夾角約四十五
      度，死者胡建忠遺留現場血跡位置位於環河路過頂崁街往蘆洲市○○○○道，
      離環河路道路中心線一點五公尺，離路面邊線一點七五公尺，與被告停車後之
      左後輪距離為十四點三公尺。而被告所駕自小客貨車車損情形為右側車門留有
      刮痕、右後車尾處凹損，死者胡建忠騎乘之機車則為左前車頭毀損、右後車身
      有受損刮痕，胡建忠機車騎乘機車儀表板離地高一一五公分、後照鏡離地高一
      二二公分，此有兩車車損照片及胡建忠家屬提供予台灣省台北縣車輛行車事故
      鑑定委員會之資料在卷可憑。
（二）就本案車禍發生經過，被告於警訊時供稱：我當時是由三重市往蘆洲方向行駛
      ，行經三重市○○街○○路時，碰到該路口號誌是紅燈停下，等綠燈便繼續向
      前行駛，直接經過肇事地點路口時突然聽到車旁有聲音，便把車輛開至路旁停
      下察看，便發現有一名機車騎士倒下，而騎士有受傷，便馬上打電話報警求救
      ，然當時也有路人下車幫忙搶救，一一九趕到現場時將胡員送往縣立醫院急救
      。當時我時速約二十至三十公里左右，路況良好、氣候、視線也不錯。沒有喝
      酒、沒有機件故障等語（見偵查卷第三頁背面、第四頁正面警訊筆錄）。其於
      偵訊中供稱：我是從環河路往蘆洲方向走，到頂崁街當時環河路是紅燈，我等
      綠燈才走，我過十字路口時聽到碰一聲，停下查看，有人撞到我右後門中間，
      當時胡建忠躺在地上，我立刻打電話叫救護車。我車速約二十至三十公里，開
      始起步，他當時騎機車由頂崁街右轉等語（見偵查卷第十四頁正面偵訊筆錄）
      。
（三）目擊證人乙○○於本院八十八年九月二十三日庭訊時結證稱：（有無目擊本件
      車禍發生？）有，我離案發地點約一點八公尺，我自己有劃一張現場圖。（請
      敘述車禍發生經過？）汽車由東往西駛，被害人是從頂崁街這邊過去撞到被告
      車子的後緣，人就倒了，當時被告車子有往中心線偏，但後來又開回原來車道
      ，停在我圖畫的位置上。（當時兩車為何會發生碰撞？）我看到是機車右轉撞
      到廂型車的輪子。（該廂型車之速度？）速度正常，當時來往車輛很多。（頂
      崁街當時交通號誌是紅燈還是綠燈？）我沒有注意，但我知道東西向車子都有
      往來。（提示肇事廂型車照片，兩車碰撞位置？）機車前輪碰到廂型車後輪葉
      子板後方下緣，機車就倒了。（當時車況？）東西向車輛來來往往很順暢。（
      機車當時時速？）我不清楚。（事故發生後有無至現場幫忙？）有，我有去看
      被害人，當時他已吐血，不能講話，我當時幫他將安全帽解開，且我發現他旅
      行袋裡有半瓶威士忌及打火機等語（見本院八十八年九月二十三日訊問筆錄）
      。而本院於八十八年十月三日至車禍發生地點履勘，除確認警繪道路交通事故
      調查表所示現場情形外，並訊問目擊證人乙○○，其於現場結證稱：（車禍發
      生的時候是否在現場？）有，我承包指南宮戊寅年護國祈安羅天大醮旗桿新建
      工程，並提供合約書乙份為證。（車禍發生經過？）我聽到碰一聲就抬頭，兩
      車撞擊位置在路口黃線區，撞擊後，被告車輛有再偏向中心的黃線行駛。（肇
      事後雙方車輛停置位置？）如照片中（我）所指位置。環河路東西向號誌時相
      ？）我沒有注意，但我很肯定的是環河路往三重方向的車道上車輛行進很順暢
      並沒有停在交叉路口等紅燈的情形等語（見本院八十八年十月三日勘驗筆錄）
      。
（三）告訴代理人雖以被告當時在警局內曾陳稱本案無目擊證人，臨訟復出現證人，
      且指南宮之旗燈工程施工期只到九月，本件車禍發生於十月十八日，證人當時
      是否在現場，甚值存疑等情，否認證人乙○○所言之真實性。惟證人乙○○與
      被告、死者胡建忠均無親誼關係，衡諸常情，並無甘冒偽證重罰為被告為不實
      證言之必要，其於本院八十八年十月十三日訊問時亦陳明：實際工期指南宮那
      邊都有我請款時開的發票等資料，因施工有時有延期，當時合約是說九月二十
      九日完工，我當時是在我說的地方做旗桿、燈牌和避雷針那些東西，作好要送
      指南宮，我講的都是實在，若不實在我願負法律責任等語。而其於本院八十八
      年九月二十三日庭訊時，亦依本院諭示當庭繪製現場草圖乙份附卷存查，以其
      所繪圖例與車禍現場位置大抵吻合，若非實際現場目擊，當無如此記憶能力，
      是證人所稱案發當時之道路車輛行進狀況非屬虛偽，應得為證據使用，並無疑
      問。
（四）依上開證人與被告所述案發經過、車損情形及現場道路位置，並參諸本院勘驗
      本件車禍現場時，親自騎乘胡建忠家屬提供之機車由三重市○○街右側車道右
      轉環河路，發現該路段因為四十五度夾角之交叉路口，為使機車順利右轉入環
      河南路車道，縱以慢速前行，仍會受慣性作用影響造成機車有偏向環河南路道
      路中心處之現象等情綜合研判，本件車禍應係被告騎乘機車沿三重市○○街行
      至該街與環河路交叉路口，未依號誌指示，於紅燈時自頂崁街駛出違規右轉，
      因該路段呈四十五度夾角，受行進慣性作用影響，其機車左前車頭及左後車身
      擦撞沿環河路由三重往蘆洲市方向依綠燈號誌直行之被告所駕駛之自小客貨車
      右後側車門及右後車尾所致，被告行經該交叉路口時並無任何違規行為，其有
      依綠燈號誌沿環河路往蘆洲市○○○○○路權。另本院依職權囑請台灣省台北
      縣區車輛行車事故鑑定委員會鑑定本案車禍原因，其亦同此認定，有該會北鑑
      字第八九００二號鑑定意見書可憑。
（五）按參與道路交通之駕駛人因信賴對方亦能遵守交通規則，同時為必要之注意並
      謹慎採取行動，故對不可預知且無從防範之對方違規行為應無預防之義務，本
      件車禍發生原因為死者胡建忠騎乘機車於紅燈時違規右轉，侵犯被告行車之路
      權，致其擦撞依綠燈直行之被告駕駛所駕駛自小客貨車右後側車門與右後車身
      ，被告對之當無預防之義務及預防之可能性，公訴人未明前情，以推定方式認
      被告開車行經環河路與頂崁街口，未注意車前狀況及兩車併行之間隔，乃肇事
      發生車禍云云，顯有誤會，而被告既無應注意、能注意而未注意之過失，核其
      所為與刑法第二百七十六條第一項過失致死罪之要件不符，本院亦查無其他積
      極證據足認被告有公訴意旨所稱過失致死犯行，既不能證明被告犯罪，本件應
      諭知其無罪之判決。
據上論斷，應依刑事訴訟法第三百零一條第一項判決如主文。
本案經檢察官王文德到庭執行職務。
中    華    民    國      八十九      年      三      月    二十        日
                                  臺灣板橋地方法院刑事第四庭
                                          法  官  陳  恒  寬
右正本證明與原本無異
如不服本判決應於送達後十日內向本院提出上訴狀
                                          書記官  葉  瑩  庭
中    華    民    國      八十九      年      三      月    二十八      日


司法院資訊處製作；財團法人民間司法改革基金會備份。
